臺灣高等法院刑事判決　　　　　　　　　　　　　　九十一年度上訴字第四四九號
　　上　訴　人　臺灣士林地方法院檢察署檢察官
　　上　訴　人
　　即　被　告　甲○○
　　選任辯護人　徐揆智
　　　　　　　　陳怡如
右列上訴人因被告違反毒品危害防制條例案件，不服臺灣士林地方法院八十八年度訴
緝字第五八號，中華民國九十年十二月十一日第一審判決（起訴案號：臺灣士林地方
法院檢察署八十三年度偵字第七七四六號），提起上訴，本院判決如左：
    主  文
上訴駁回。
    事  實
一、甲○○前於民國八十三年間因施用毒品案件，經臺灣台北地方法院於八十三年八
    月二十三日判處有期徒刑三年二月確定，於九十年六月十八日假釋，尚未執行完
    畢。甲○○於八十三年八月十五日晚間十一時許，在台北市○○○路三十五號前
    ，自真實姓名、年籍不詳之成年男子「乙○○」收受以牛皮紙袋包裝之化學合成
    麻醉藥品安非他命一大包及一小包（淨重共十點三二公克），甲○○明知該紙袋
    裝有安非他命，仍自斯時起持有，至翌日即八十三年八月十六日凌晨一時四十五
    分許在上址為警查獲，並扣得上揭安非他命。
二、案經台北市政府警察局士林分局移送臺灣士林地方法院檢察署檢察官偵查起訴，
    甲○○逃亡經通緝逮捕歸案。
    理  由
一、訊據被告甲○○坦承於上揭時地持有安非他命之事實，惟否認有何犯罪，辯稱：
    被告對於該包東西是安非他命一節，毫無所知，因該包東西在被告手上不到一分
    鐘，被告並未打開來看，尚不知內容，警員即前來臨檢，當場打開該東西，才發
    現是安非他命，茍知是安非他命當不敢公然在大馬路上站立，公開用手拿著，等
    警方前來臨檢，應是暗中藏在隱密處，或迅即逃離現場，絕無站等警察前來臨檢
    之理；實係當天晚上十一時許乙○○打電話約被告到南京西路三十五號前見面，
    被告一到現場，林說要找朋友一下，馬上回來，即交付一個牛皮紙袋，叫被告拿
    著等他馬上回來，不到一分鐘警察即前來，茍被告明知該包東西是安非他命，被
    告再愚，也不會站著等警察來捉人，因而被告對該包東西不知內容為何物，並不
    知是安非他命，因是臨時受乙○○之暫寄一分鐘，本身並無持有之意思存在，對
    牛皮紙袋裡面有安分他命一無所知，且非被告所有，自與持有安非他命之構成要
    件不符云云。
二、經查：
  (一)被告於上揭時、地持有安非他命經警查獲之事實，業據承辦員警丙○○於偵查中
    證稱在卷，及證人戊○○即當天執勤之另一警員於本院時證稱：（問你們當天如
    何發現被告行跡可疑知道要去跟他盤查？）因為被告本來站在走廊下，看到他們
    警車經過就走道走廊後面，有迴避的動作，所以才過去跟他盤查（參本院九十一
    年五月八日訊問筆錄）等語；又查獲之白色晶體二包送驗結果，成分為甲基安非
    他命，共淨重十點三二公克，有台北市政府警察局刑事警察大隊八十三年十月六
    日北市警刑鑑毒字第○五四九─一號鑑驗通知書一紙附卷可稽。
  (二)被告持有毒品之來源，被告於偵查時供稱：（裝有安非他命之）牛皮紙袋是「乙○○」於八十三年八月十五日晚間十一時許，在查獲地點交給伊的，「乙○○」
    說要去找朋友，交牛皮紙袋給伊，叫伊在該處等一下，警訊中是警察逼伊說與「
    乙○○」坐車子至查獲地（見偵查卷第八十一頁背面、第八十二頁正面）等語；
    而於原審，及本院審理時亦稱係當日晚上十一時許，乙○○交給伊一個牛皮紙袋
    ，他說要去找朋友一下就回來等語。又證人丙○○於本院時證稱：（問被告辯稱
    是在當晚十一點多並不是翌日凌晨一時四十五分被查獲？）應該不可能，否則伊
    筆錄不會記載是凌晨一時四十五分查獲，而且根據筆錄時間的記載，伊當天應該
    是執行凌晨零時到四時的勤務，... 且依伊個人習慣，伊什麼時間查獲，伊會把
    查獲時間寫在警訊筆錄上（參本院九十一年四月十七日訊問筆錄）等語，且有警
    訊筆錄在卷可考，被告係於八十三年八月十六日凌晨一時四十五分，在該地遭警
    查獲至明。據上：(1)本件安非他命查獲之際係置於牛皮紙袋之內，且未密封，可
    輕易開啟查其內容；(2)被告持有之時間長達二、三小時之久；(3)被告前經認定有
    施用毒品安非他命之習慣，被告對於安非他命之外形自當熟悉；(4)且被告自承先
    前曾向「乙○○」買過安非他命，認識「乙○○」是因為向他買過安非他命（見
    原審他字卷第十二頁反面訊問筆錄）；(5)安非他命不僅價值昂貴，且為違禁物品
    等，綜觀以上各情，衡諸以被告有施用安非他命之習慣、曾向「乙○○」購買安
    非他命之關係、於午夜之際應「乙○○」之約，而於查獲地自「乙○○」處收受
    扣案之安非他命，並在其實力支配下有二小時之久，對於所持有之物焉有不知何
    物之理？被告所辯，殊難採信。綜上所述，本件事證明確，被告所辯無非圖卸罪
    責之詞，被告持有毒品犯行洵堪認定，應予依法論科。
三、查安非他命前經行政院衛生署於七十九年十月九日，以衛署藥字第九○四一四二
    號公告列入麻醉藥品管理條例第二條第四款所規定之「化學合成麻醉藥品」管理
    ，不得非法持有，違反者係犯麻醉藥品管理條例第十三條之一第二項第五款之非
    法持有化學合成麻醉藥品罪，處二年以下有期徒刑、拘役或五千元以下罰金；而
    被告於行為後，毒品危害防制條例，業經立法院三讀通過，於八十七年五月二十
    日總統明令公布，於同年月二十二日零時生效，其中該條例第二條第二項第二款
    將安非他命規定為第二級毒品，第十一條第二項規定持有第二級毒品安非他命者
    處二年以下有期徒刑、拘役或新台幣三萬元以下之罰金。比較新舊法結果，以行
    為時之舊法即麻醉藥品管理條例規定較有利於被告，依刑法第二條第一項但書之
    規定（原審判決誤書為前段），應適用修正前之麻醉藥品管理條例處罰，核被告
    所為係犯麻醉藥品管理條例第十三條之一第二項第五款之罪。
四、原審基於前揭理由認被告非法持有安非他命，犯罪事證明確，變更檢察官起訴法
    條，適用麻醉藥品管理條例第十三條之一第二項第五款，刑法第十一條前段、第
    二條第一項但書、第三十八條第一項第一款，審酌被告甲○○持有安非他命之動
    機、手段、持有之時間、持有數量一大包、一小包，淨重達十點三二公克，市價
    不菲，持有安非他命對國民健康造成之潛在危險等一切情狀，量處有期刑徒拾月
    ，以資懲儆。並說明扣案如主文所示之安非他命，係違禁物，併予宣告沒收。經
    核其認事用法，俱無違誤，量刑亦屬妥適，被告上訴意旨仍執陳詞，砌詞否認犯
    罪，為無理由，應予駁回。
五、公訴意旨另以：被告甲○○與「乙○○」共同意圖販賣安非他命牟利，於八十三
    年四、五月間由「乙○○」購入安非他命三公斤後，即以每兩新台幣（下同）二
    萬元至二萬五千元之價額，販賣安非他命予綽號「阿三」、「小陳」之人及丁○○，每次皆由甲○○負責送交販賣之安非他命，最後一次係於八十三年八月十五
    日下午三、四時許，販賣安非他命七兩給綽號「阿三」之人，由被告攜安非他命
    至台北市○○○路邊交貨，並收取十三萬元，嗣於八十三年八月十六日凌晨一時
    四十五分許，被告攜牛皮紙袋一紙內裝毒品安非他命一大包、一小包、紅藥四瓶
    及現金十三萬元，於台北市○○○路三五號前站立準備與丁○○交易安非他命時
    ，經警查獲，因認被告涉有販賣毒品安非他命犯嫌等語。按犯罪事實應依證據認
    定之，無證據不得推定其犯罪事實，刑事訴訟法第一百五十四條定有明文。次按
    認定犯罪事實所憑之證據，雖不以直接證據為限，間接證據亦包括在內，然而無
    論直接或間接證據，其為訴訟上之證明，須於通常一般人均不致有所懷疑，而得
    確信其為真實之程度者，始得據為有罪之認定（最高法院七十六年臺上字第四九
    八六號判例參照）。本件公訴人認被告甲○○與「乙○○」共同意圖販賣安非他
    命牟利之犯嫌，無非以被告於警訊、偵查中之自白，及有安非他命命一大包、一
    小包、紅藥四瓶 及現金十三萬元扣案可稽，為主要論據。經查：
  (一)本件起訴被告販賣毒品安非他命予「阿三」、「小陳」之事實，被告始終堅決否
    認有販賣安非他命之犯行，並稱扣案之安非他命、現金十三萬元係「乙○○」臨
    時交給伊的，要伊暫為保管，幾分鐘後即遭警盤查；伊因為遭警刑求，始供陳販
    賣安非他命之情等語，而本件公訴人認被告涉有販賣毒品罪嫌，僅以被告自白、
    扣案之安非他命及現金十三萬元為據，除被告警訊及偵查初訊自白之外，別無其
    他證據證明之。
  (二)被告經警查獲當時，固經警同時查獲毒品安非他命與現金十三萬元，然扣案之十
    三萬元若果真真係被告於當日下午三、四時與「阿三」交易收取之販賣所得，按
    之一般常情，被告掩飾販賣毒品犯行尚且不及，豈會收取鉅額後，竟自完成該交
    易後至查獲時近十小時之時間，公然持違禁物毒品及鉅額十三萬元，持續停留在
    交易處所附近？被告之自白實與常情有違。
  (三)公訴意旨另謂被告販賣毒品安非他命予丁○○乙節，被告警訊中所供稱與偵查所
    供稱自己所販賣次數並不一致，而證人丁○○於警訊中稱係在八十二年八月中旬
    以二千元向被告購買安非他命一次，二人所供述之交易時間差距達一年；又若被
    告與丁○○二人間真有交易安非他命之事實，被告於警訊、偵訊時間（八十三年
    八月十六日），距其自白最近一次之販賣時間（八十三年八月十三日），僅事隔
    三日，被告與丁○○之間就此事實之供述，何以懸殊至此？況且證人丁○○於原
    審證稱從未向被告買過安非他命；於本院審理時亦否認曾向被告買過安非他命，
    或向他人買安非他命後，賣主請被告甲○○拿過來之情（參本院九十一年六月二
    十四日訊問筆錄）；又被告此部分自白亦無其他相符之證據資為證明。再者，丁○○固於被告經警查獲之際與被告聯繫，然丁○○於原審時稱聯繫之原因係：當
    天呼叫被告是要帶他去汐止看犀牛角，還沒有看到犀牛角就被警察抓，根本還沒
    有談到如何交易，也沒有說被告要拿安非他命去換犀牛角，警訊筆錄所載「帶阿
    智拿他的安非他命去換犀牛角」是警察自己寫的等語，亦難遽以此推論被告有何
    其他販賣毒品之事實。
  (四)綜上，公訴意旨謂被告販賣安非他命之犯嫌，尚無積極證據足資證明，惟被告持
    有安非他命之事實已堪認定，本件雖同時查獲毒品安非命他命與現金十三萬元，
    然尚難僅憑被告持有該物，即可遽認被告有販賣毒品安非他命之事實，尚不足為
    被告甲○○不利之認定。是此部分既無其他積極證據可佐，則依前述說明，自未
    能僅據被告甲○○單一有瑕疵之自白即率爾認定被告有此部分販賣安非他命之犯
    行，惟被告持有安非他命之事實已堪認定，應依法變更起訴法條。檢察官上訴意
    旨：以本案並無任何證據證明被告於警、偵（初訊）訊之供述有瑕疵，自不能視
    而不見，並有扣案之安非命他命與現金十三萬元足佐，本案被告販毒事證明確，
    指摘原審判決不當云云。惟本案固有查扣安非他命及現金十三萬元，然此僅能證
    明被告持有安非他命及現金十三萬元之事實，並無積極證據證明上開扣案之物係
    供販賣或及販賣所得之款，是檢察官之上訴並無有理由，應予駁回。
據上論斷，應依刑事訴訟法第三百六十八條，判決如主文。
本案經檢察官費玲玲到庭執行職務。
中      華      民      國     九十一     年      七     月     十六    日
                              臺灣高等法院刑事第十三庭
                                  審判長法  官  蔡    燉
                                        法  官  鄧  振  球
                                        法  官  李  春  地
右正本證明與原本無異。
檢察官如不服本判決應於收受送達後十日內向本院提出上訴書狀，其未敘述上訴之理
由者並得於提起上訴後十日內向本院補提理由書（均須按他造當事人之人數附繕本）
。
                                        書記官  柳  秋  月
中      華      民      國    九十一    年      七      月     二十三   日
